【裁判字號】    91,訴,1484
【裁判日期】    920319
【裁判案由】    偽造文書
【裁判全文】
臺灣桃園地方法院刑事判決                        九十一年度訴字第一四八四號
    公  訴  人  臺灣桃園地方法院檢察署檢察官
    被      告  丙○○
右列被告因偽造文書案件，經檢察官提起公訴（九十一年度偵字第一五八七五號），
本院判決如左：
    主  文
丙○○連續行使偽造私文書，足以生損害於他人，處有期徒刑月，如易科罰金，以
參佰元折算壹日，緩刑貳年。
偽造之「甲○○」印章貳枚、「乙○○」印章貳枚、九十年二月二十八日中華航空公
司職工福利委員會急難貸款申請書壹紙上偽造之「甲○○」印文、署名各壹枚、「乙○○」印文、署名各壹枚、九十一年三月二十九日中華航空公司職工福利委員會急難
貸款申請書壹紙上偽造之「甲○○」印文、署名各壹枚、「乙○○」印文、署名各壹
枚，均沒收。
    事  實
一、緣丙○○原係中華航空股份有限公司（下稱中華航空公司）之員工，因向地下錢
    莊借錢無力償還，竟未得同事甲○○、乙○○之同意，基於行使偽造私文書之概
    括犯意，先於民國九十年二月二十五日，在臺北市松山機場附近，利用某不知情
    之刻印師傅偽刻甲○○、乙○○之印章各一枚，再於九十年二月二十八日至桃園
    縣大園鄉○○○路十五號中正機場內之中華航空公司職工福利委員會，在中華航
    空公司職工福利委員會急難貸款申請書上，持前開二枚偽造之印章，偽造「甲○○」、「乙○○」之印文各一枚，並在前開申請書之「保人核保時簽章欄」內，
    偽造「甲○○」、「乙○○」之簽名（署名）各一枚，用以表示其二人願作為該
    次借貸之保證人，再持該申請書向職工福利委員會委員陳英名行使以申請貸款二
    十萬元，足以生損害於甲○○、乙○○及中華航空公司職工福利委員會。其申領
    得二十萬元之貸款後，先返還九萬元，因欲再借款，竟承前概括之犯意，再於九
    十一年三月二十一日，在桃園縣大園鄉○○村○○街上，再利用某另一名不知情
    之刻印師傅偽刻「甲○○」、「乙○○」之印章各一枚，再於九十一年三月二十
    九日至同上址之中華航空公司職工福利委員會，在中華航空公司職工福利委員會
    急難貸款申請書上，持前開二枚偽造之印章，偽造「甲○○」、「乙○○」之印
    文各一枚，並在前開申請書之「保人核保時簽章欄」內，偽造「甲○○」、「乙○○」之簽名（署名）各一枚，用以表示其二人願作為該次借貸之保證人，再持
    該申請書向職工福利委員會委員陳英名行使以申請貸款二十萬元（將借得之貸款
    其中十一萬元先償還前次借款），足以生損害於甲○○、乙○○及中華航空公司
    職工福利委員會。
二、案經甲○○、乙○○訴由臺灣桃園地方法院檢察署檢察官偵查起訴。
    理  由
一、右揭犯罪事實，業據被告丙○○坦承不諱，核與告訴人甲○○、乙○○指述之情
    節相符，此外並有上開中華航空公司職工福利委員會急難貸款申請書影本二紙附
    卷可稽，堪認被告之自白與事實相符，是本件事證明確，其犯行堪以認定。
二、核被告丙○○所為，係犯刑法第二百十六條、第二百十條之行使偽造私文書罪。
    被告先後利用不知情之刻印師傅偽刻印章，為偽造印章罪之間接正犯。其偽造印
    章、印文、署名（簽名）之行為，係偽造私文書之階段行為，為偽造私文書罪所
    吸收，不另論罪。又其偽造私文書之低度行為，為嗣後行使各該偽造私文書之高
    度行為所吸收，均應僅論以行使偽造私文書罪。又其二次借貸行為，均同時偽造
    「甲○○」、「乙○○」二人之印章、印文、署名進而偽造私文書，係以一行為
    同時侵害二相同法益之罪名，應論以想像競合犯，從一重罪處斷。其先後二次偽
    造私文書進而行使偽造私文書之犯行，犯罪時間密接、觸犯構成要件相同之罪名
    ，顯係基於概括之犯意為之，應依連續犯之規定論以一罪，並加重其刑。爰審酌
    被告犯罪之動機係因向地下錢莊借款無力償還，需款孔急，未經深思熟慮，方為
    此犯行；其第一次借貸二十萬元已全數清償，第二次借貸後因遭解僱未完全清償
    ，惟其犯行導致被害人甲○○、乙○○薪資按月遭扣款之損害；被害人甲○○、
    乙○○二人表明願意原諒被告，給予其機會；及被告犯後坦承犯行、深知悔悟，
    態度良好等一切情狀，量處如主文所示之刑，並諭知易科罰金之折算標準。末查
    ，被告前未曾受有期徒刑以上刑之宣告，有卷附臺灣高等法院被告全國前案記錄
    表可按，爰斟酌其因一時失慮，致罹刑典，經此教訓，當知所警惕，信無再犯之
    虞，本院認所宣告之刑以暫不執行為適當，並諭知緩刑二年，以啟自新。至於偽
    造之「甲○○」、「乙○○」」印章各二枚，雖未扣案，惟不能證明業已滅失；
    另外，九十年二月二十八日中華航空公司職工福利委員會急難貸款申請書乙紙上
    ，偽造之「甲○○」印文、署名各壹枚、「乙○○」印文、署名各壹枚、九十一
    年三月二十九日中華航空公司職工福利委員會急難貸款申請書乙紙上，偽造之「
    甲○○」印文、署名各壹枚、「乙○○」印文、署名各壹枚，爰均依刑法第二百
    十九條之規定宣告沒收。
據上論斷，應依刑事訴訟法第二百九十九條第一項前段，刑法第五十六條、第二百十
六條、第二百十條、第五十五條、第四十一條第一項前段、第七十四條第一款、第二
百十九條，罰金罰鍰提高標準條例第二條，判決如主文。
本案經檢察官張立中到庭執行職務。
中        華        民        國      九十二    年    三    月    十九  日
                                  臺灣桃園地方法院刑事第六庭
                                            法  官    林曉芳
右正本證明與原本無異。
如不服本判決，應於判決送達後十日內向本院提出上訴狀( 應附繕本 )，上訴於
臺灣高等法院。
                                            書記官    巫孟蓉
中        華        民        國      九十二    年    三    月    二十  日
附論罪科刑依據之法條
中華民國刑法第二百一十六條
 (行使偽造變造或登載不實之文書罪)
行使第二百十條至第二百十五條之文書者，依偽造、變造文書或登載不實
事項或使登載不實事項之規定處斷。
中華民國刑法第二百一十條
 (偽造變造私文書罪)
偽造、變造私文書，足以生損害於公眾或他人者，處五年以下有期徒刑。
中華民國刑法第二百一十九條
 (沒收之特例)
偽造之印章、印文或署押，不問屬於犯人與否，沒收之。


司法院資訊處製作；財團法人民間司法改革基金會備份。
